臺灣臺中地方法院刑事判決
110年度訴字第1980號
公  訴  人  臺灣臺中地方檢察署檢察官
被      告  高玉樹



上列被告因違反藥事法案件，經檢察官提起公訴（110年度偵字
第30881號），被告於本院準備程序中就被訴事實為有罪之陳述
，經本院告以簡式審判程序之旨，並聽取當事人之意見後，裁定
改由受命法官獨任行簡式審判程序，並判決如下：
    主    文
高玉樹犯轉讓禁藥罪，處有期徒刑肆月。
    犯罪事實及理由
一、本案犯罪事實及證據，除證據部分補充「被告高玉樹於本院
    準備程序及審理時之自白」（見本院卷第48、56頁）外，其
    餘均引用起訴書之記載（如附件）。
二、本件被告所犯為死刑、無期徒刑、最輕本刑為3年以上有期
    徒刑以外之罪，亦非屬高等法院管轄之第一審案件，其於準
    備程序進行中，先就被訴事實為有罪之陳述，經本院告知簡
    式審判程序之旨，並聽取當事人之意見後，本院合議庭裁定
    依刑事訴訟法第273條之1規定，由受命法官獨任進行簡式審
    判程序，是本案之證據調查，依刑事訴訟法第273條之2規定
    ，不受同法第159條第1項、第161條之2、第161條之3、第16
    3條之1及第164條至第170條規定之限制，合先敘明。
三、論罪科刑：
(一)按甲基安非他命早於75年間經行政院衛生署（已改制為衛生
    福利部）公告列為不准登記藥品及禁止使用，迄未變更，而
    屬藥事法第22條第1項第1款所列之禁藥，且併屬依毒品危害
    防制條例第2條第2項第2款公告列管之第二級毒品。其非法
    轉讓者，藥事法第83條第1項及毒品危害防制條例第8條第2
    項、第6項皆設有處罰規定，屬於同一犯罪行為而同時有2種
    法律可資處罰之法規競合情形。此2法不具特別法與普通法
    關係，其等關於轉讓毒品與偽禁藥之刑事規制也無所謂特別
    與普通關係，本院向來依重法優於輕法之原則，就轉讓甲基
    安非他命未達法定應加重其刑之一定數量者，應優先擇法定
    刑較重之藥事法第83條第1項規定論處；就轉讓甲基安非他
    命達法定應加重其刑之一定數量者，因應依毒品危害防制條
    例第8條第6項規定加重其刑至2分之1，其法定刑已較藥事法
    第83條第1項轉讓禁藥罪為重，故適用毒品危害防制條例第8
    條第6項規定論處。且鑑於毒品危害防制條例第17條第2項減
    刑規定之立法意旨與自首雷同，係將單純科刑事由作為處斷
    刑上減輕規定，其正當性乃求諸於行為人偵、審程序中自白
    之事實，而非刑罰評價對象之構成要件行為，是與罪責成立
    之關聯性已遠，不因該毒品同屬禁藥而有所不同，基於責任
    個別原則，自非不能割裂適用。再參諸藥事法並無與前開減
    刑規定相類似或衝突之規定，基於本質上相同事物應為相同
    處理之法理，及法秩序一致性要求，自應給予該規定之減刑
    寬典，以減少法規範間之衝突與矛盾，亦無違罪刑相當及平
    等原則。從而，行為人轉讓同屬禁藥之第二級毒品甲基安非
    他命（未達法定應加重其刑之一定數量）予成年人（非孕婦
    ），依重法優於輕法之原則，擇較重之藥事法第83條第1項
    轉讓禁藥罪論處，如行為人符合毒品危害防制條例第17條第
    2項規定之要件，仍應適用該條項規定減輕其刑。並本於同
    一法理，倘被告符合毒品危害防制條例第17條第1項規定之
    要件，亦應適用該條項規定減輕或免除其刑，始符平等原則
    ，此乃本院最近之統一見解（最高法院111年度台上字第352
    號判決意旨參照）。惟就量刑而言，在重法之法定最輕本刑
    較輕法之法定最輕本刑為輕時，如仍得在重法之最輕本刑以
    上、輕法之最輕本刑之下，量定其宣告刑，即有重法輕罰之
    不合理現象。因此，在別無其他減輕其刑事由時，量刑不宜
    低於輕法即毒品危害防制條例第8條第2項規定之最低法定刑
    ，以免科刑偏失，始符衡平（最高法院111年度台上字第88
    號判決意旨參照）。相對而言，倘輕法之罪有減輕其刑之事
    由，如轉讓第二級毒品罪符合毒品危害防制條例第17條第1
    、2項之減輕事由，上述避免科刑偏失之情形，係指量刑不
    宜低於輕法依法減輕後之最低處斷刑而言，應屬當然。
(二)核被告所為，係犯藥事法第83條第1項之轉讓禁藥罪。被告
    持有第二級毒品甲基安非他命之低度行為，應吸收於轉讓第
    二級毒品之高度行為中，再依法條競合優先適用轉讓禁藥罪
    。
(三)按犯第4條至第8條之罪於偵查及歷次審判中均自白者，減輕
    其刑，毒品危害防制條例第17條第2項定有明文。依上開說
    明，被告於偵查、審判中均坦承本案轉讓禁藥即第二級毒品
    犯行，應依上揭規定對被告減輕其刑。
(四)爰審酌被告前因違反毒品危害防制條例案件，屢經法院判處
    罪刑確定，有臺灣高等法院被告前案紀錄表可資證明，故其
    對禁藥即第二級毒品甲基安非他命危害人身健康甚鉅一事當
    無不知之理，今竟將甲基安非他命轉讓他人施用，助長毒品
    流通，危害社會治安及國民健康甚深，行為惡性遠較自身施
    用毒品犯行為重；並考量被告轉讓與黃偉郁之甲基安非他命
    數量不詳，兼衡其本案犯罪之動機、目的、手段、情節、素
    行，與被告自陳國中畢業、目前從事粗工、離婚、有兩個小
    孩僅一個成年、獨居、經濟狀況不好之智識程度、職業、家
    庭經濟狀況等一切情狀，以及檢察官、被告對於量刑之意見
    （見本院卷第57頁），量處如主文所示之刑。
據上論斷，應依刑事訴訟法第273條之1第1項、第299條第1項前
段、第310條之2、第454條第2項，藥事法第83條第1項，毒品危
害防制條例第17條第2項，刑法第11條，判決如主文。
本案經檢察官陳祥薇提起公訴，檢察官陳怡廷到庭執行職務。
中　　華　　民　　國　　111 　年　　5 　　月　　3 　　日
                  刑事第二十庭  法  官  林秉賢
以上正本證明與原本無異。
如不服本判決應於收受送達後20日內向本院提出上訴書狀，並應
敘述具體理由；其未敘述上訴理由者，應於上訴期間屆滿後20日
內向本院補提理由書（均須按他造當事人之人數附繕本）「切勿
逕送上級法院」。
　　　                        　書記官  詹東益
中　　華　　民　　國　　111 　年　　5 　　月　　3 　　日
附錄論罪科刑法條：
藥事法第83條
明知為偽藥或禁藥，而販賣、供應、調劑、運送、寄藏、牙保、
轉讓或意圖販賣而陳列者，處7年以下有期徒刑，得併科新臺幣5
千萬元以下罰金。
犯前項之罪，因而致人於死者，處7年以上有期徒刑，得併科新
臺幣1億元以下罰金；致重傷者，處3年以上12年以下有期徒刑，
得併科新臺幣7千5百萬元以下罰金。
因過失犯第1項之罪者，處2年以下有期徒刑、拘役或科新臺幣5
百萬元以下罰金。
第1項之未遂犯罰之。
【附件】：臺灣臺中地方檢察署檢察官（110年度偵字第30881號
）